臺灣桃園地方法院刑事判決　　　　　　　96年度訴緝字第79號
公　訴　人　台灣桃園地方法院檢察署檢察官
被　　　告　甲○○
　　　　　　　　　　弄21號
　　　　　　　　　　（現另案在台灣桃園監獄執行中）
上列被告因違反毒品危害防制條例案件，經檢察官提起公訴（95
年度毒偵字第2630號），本院合議庭裁定改依簡式審判程序，茲
判決如下：
    主  文
甲○○施用第一級毒品，累犯，處有期徒刑捌月；扣案如附表一
編號1 所示之物，沒收銷燬之。又施用第二級毒品，累犯，處有
期徒刑陸月；扣案如附表一編號2 所示之物，沒收銷燬之；扣案
如附表二所示之物，沒收。應執行有期徒刑壹年壹月，扣案如附
表一所示之物，均沒收銷燬之，扣案如附表二所示之物，沒收。
    事  實
一、甲○○前曾於民國91年間因施用毒品案件，經本院以91年度
    毒聲字第2394號裁定送觀察、勒戒，於91年11月21日入勒戒
    處所，因認有繼續施用毒品之傾向，復經本院以91年度毒聲
    字第3679號裁定令入戒治處所施以強制戒治，其後經本院以
    92年度毒聲字第1891號裁定停止戒治，所餘戒治期間付保護
    管束，於92年12月19日強制戒治期滿執行完畢，並經台灣桃
    園地方法院檢察署檢察官於93年2 月17日以93年度戒毒偵字
    第13號為不起訴處分確定；另曾犯有違反麻醉藥品管理條例
    、偽造文書、竊盜等前科，其中於91年間因偽造文書案件，
    經本院以91年度訴字第1208號判決判處有期徒刑6 月確定；
    同年間又因竊盜案件，經台灣台中地方法院以92年度易字第
    80 號 判決判處有期徒刑1 年確定；上開2 罪經台灣台中地
    方法院以92年度聲字第2594號裁定定應執行有期徒刑1 年5
    月確定，於92年7 月23日入監執行，於93年11月4 日縮短刑
    期假釋出監，於93年11月22日縮刑期滿，假釋未經撤銷，未
    執行之刑以已執行論而執行完畢（構成累犯）；於94年間因
    違反毒品危害防制條例案件，經本院以95年度訴字第218 號
    判決就連續施用第一級毒品部分判處有期徒刑8 月，就施用
    第二級毒品部分判處有期徒刑3 月，應執行有期徒刑10月確
    定；於95年間因竊盜案件，經本院以95年度桃簡字第1376號
    判決判處有期徒刑6 月確定；同年間再因竊盜案件，經本院
    以95年度桃簡字第2219號判決判處拘役70日確定；上開各罪
    接續執行，於96年3 月31日入監執行，現仍在執行中。詎其
    仍不知悔改，明知海洛因、甲基安非他命分別係毒品危害防
    制條例所稱之第一級、第二級毒品，不得非法持有及施用，
    分別基於：(一)施用第一級毒品海洛因之犯意，於95年5 月2
    日下午5 時30分許，在桃園縣大園鄉某處之公共廁所內，以
    注射針筒施用海洛因1 次。(二)施用第二級毒品甲基安非他命
    之犯意，於95年5 月2 日下午5 時許，在上處，以吸食器施
    用第二級毒品甲基安非他命1 次。嗣於95年5 月2 日晚間8
    時35分許，在桃園縣中壢市○○路○ 段437 巷11號前為警查
    獲，並扣得如附表一、二所示之物。
二、案經桃園縣政府警察局中壢分局報請台灣桃園地方法院檢察
    署檢察官偵查起訴。
    理  由
一、按刑事訴訟法第273 條之1 第1 項規定除被告所犯為死刑、
    無期徒刑、最輕本刑為3 年以上有期徒刑之罪或高等法院管
    轄第一審案件者外，於審判期日前之程序進行中，被告先就
    被訴事實為有罪之陳述時，審判長得告知被告簡式審判程序
    之旨，並聽取當事人、代理人、辯護人及輔佐人之意見後，
    裁定進行簡式審判程序。經查，本件被告甲○○被訴違反毒
    品危害防制條例案，非前開不得進行簡式審判程序之案件，
    經被告於本院審理時就被訴事實為有罪之陳述，且經本院告
    知被告簡式審判程序之旨，聽取被告及檢察官之意見後，爰
    依上開刑事訴訟法第273 條之1 第1 項之規定，當庭裁定改
    依簡式審判程序審判之，合先敘明。
二、上開犯罪事實，業經被告於本院審理中坦承不諱：
  (一)被告於95年5 月2 日晚間8 時50分許為警採集尿液送請台灣
    檢驗科技股份有限公司以EIA 酵素免疫分析法為初步檢驗，
    復以GC/MS 氣相層析/ 質譜儀法為確認檢驗結果，確呈可待
    因、嗎啡、安非他命、甲基安非他命陽性反應（可待因、嗎
    啡為海洛因代謝物質；安非他命、甲基安非他命為甲基安非
    他命代謝物質），有該公司濫用藥物尿液檢驗報告及桃園縣
    政府警察局中壢分局被採尿人姓名編號對照表各1 紙附卷可
    稽（見台灣桃園地方法院檢察署95年度毒偵字第2630號偵查
    卷第42、24頁）。又扣案如附表一編號1 所示之物，經法務
    部調查局鑑定結果，確含有第一級毒品海洛因成分，有該局
    95年5 月24日調科壹字第080011265 號鑑定書1 紙附卷可稽
    （見台灣桃園地方法院檢察署95年度毒偵字第2630號偵查卷
    第40頁）；另扣案如附表一編號2 所示之物，經行政院衛生
    署管制藥品管理局鑑定結果，確檢出第二級毒品甲基安非他
    命成分，有該局管檢字第0950005702號鑑定書附卷可稽（見
    台灣桃園地方法院檢察署95年度毒偵字第2630號偵查卷第54
    頁）。而按海洛因經注射入人體後，約百分之80於24小時內
    自尿中排出，一般而言，尿液中能否驗出嗎啡陽性與其投與
    量、投與途徑、採尿時間、個人體質及檢驗方法之靈敏度有
    關，國外曾有文獻報導注射6 毫克之海洛因鹽酸鹽，其代謝
    物嗎啡之平均可檢出時限約為26小時，另甲基安非他命經施
    用進入人體後，經人體代謝作用，約百分之70於24小時內自
    尿中排出，約百分之90於96小時內自尿中排出，最長可能不
    會超過4 日，此有行政院衛生署藥物食品檢驗局81年9 月8
    日81藥檢壹字第8114885 號函、81年2 月8 日81藥檢壹字第
    001156號函可按。且以氣相層析質譜分析法作藥物及其代謝
    產物之定性及定量分析檢驗者，幾乎不會有偽陽性反應產生
    ，亦即如尿液中未含有煙毒之反應者，即不可能產生因藥物
    所引起之偽陽性反應；此為毒品檢驗學之常規，亦為本院辦
    理相關違反毒品危害防制條例案件所知悉，是以上開檢驗結
    果當足以認定為真實而堪予採信。此外，復有扣案如附表二
    所示之物可佐。被告自白應與事實相符，堪予採信。
  (二)又就事實欄一、(二)部分，公訴人認被告係施用第二級毒品安
    非他命。惟安非他命、甲基安非他命固同屬安非他命類之中
    樞神經興奮劑，且俗名通常互為混用，惟二者究係不同之第
    二級毒品，並以甲基安非他命為目前國內濫用最為嚴重。而
    施用甲基安非他命之代謝最先是去N-甲基（N-demethylatio
    n） 形成安非他命，而施用甲基安非他命後，在正常尿液PH
    值情況下，24小時內，有43％服用劑量以甲基安非他命原態
    排出；另施用安非他命後24小時內，有30％以安非他命原態
    排出，20％經去氨基作用及氧化作用形成苯甲酸，2 ％經反
    應形成Norephedrine（參照行政院衛生署出版「物質濫用」
    、「常見濫用藥物檢驗方法彙編」所載）。而施用安非他命
    後，其尿液不致檢出甲基安非他命陽性反應，而施用甲基安
    非他命後，其尿液可檢出甲基安非他命和其代謝物安非他命
    成分，有行政院衛生署管制藥品管理局93年11月2 日管檢字
    第0930010499號函可按。是尿液經檢驗出甲基安非他命陽性
    ，係被告施用甲基安非他命後以甲基安非他命原態排出者；
    而檢驗出安非他命陽性部分，乃施用甲基安非他命、安非他
    命均可檢驗出安非他命陽性反應。則由本件被告尿液經檢驗
    結果，呈甲基安非他命陽性反應，且參諸扣案如附表一編號
    2 所示之物，確檢出為甲基安非他命，足以認定被告係施用
    甲基安非他命，而非安非他命，是公訴人此部分認定，尚有
    未洽，應予更正。
  (三)又被告前曾於91年間因施用毒品案件，經本院以91年度毒聲
    字第2394號裁定送觀察、勒戒，於91年11月21日入勒戒處所
    ，因認有繼續施用毒品之傾向，復經本院以91年度毒聲字第
    3679號裁定令入戒治處所施以強制戒治，其後經本院以92年
    度毒聲字第1891號裁定停止戒治，所餘戒治期間付保護管束
    ，於92年12月19日強制戒治期滿執行完畢，並經台灣桃園地
    方法院檢察署檢察官於93年2 月17日以93年度戒毒偵字第13
    號為不起訴處分確定，有台灣桃園地方法院檢察署全國施用
    毒品案件紀錄表、受觀察勒戒人毒品及前科紀錄簡列表、台
    灣高等法院被告前案紀錄表在卷為憑，其於5 年內再犯本件
    施用第一、二級毒品之罪，事實已臻明確。綜上所述，足徵
    被告係於5 年內再犯毒品危害防制條例第10條第1 項、第2
    項之罪，應予依法論科。
三、法律適用：
  (一)刑法及刑法施行法部分條文業經修正公布，並均於95年7 月
    1 日施行。按修正後刑法第2 條第1 項之規定：「行為後法
    律有變更者，適用行為時之法律。但行為後之法律有利於行
    為人者，適用最有利於行為人之法律」，係規範行為後法律
    變更所生新舊法比較適用之準據法，於新法施行後，應適用
    新法第2 條第1 項之規定，為「從舊從輕」之比較；比較時
    應就罪刑有關之共犯、未遂犯、想像競合犯、牽連犯、連續
    犯、結合犯，以及累犯加重、自首減輕暨其他法定加減原因
    （如身分加減）與加減例等一切情形，綜其全部罪刑之結果
    而為比較（最高法院95年度第8 次刑事庭會議決議參照）。
    又現行刑法第2 條第1 項明文規定：「行為後法律有變更者
    ，適用行為時之法律。但行為後之法律有利於行為人者，適
    用最有利於行為人之法律。」惟此「法律變更」與法律修正
    之概念有別；所謂法律變更應係指因法律修正而「刑罰」有
    實質之更異而言（如修正後新舊法法定本刑輕重變更），始
    有依上開規定為準據法而比較適用新法或舊法之問題（最高
    法院96年度台上字第1601號判決意旨參照）。惟刑法條文雖
    經修正，但若僅屬單純之文字修飾，或將實務見解或法理明
    文化，而不涉及刑罰之輕重、構成要件之變更，或其他有利
    、不利於行為人之情形者，即無庸依刑法第2 條第1 項之規
    定比較新舊法，而應依一般法律適用原則，適用「裁判時法
    」處斷（最高法院95年度第21次刑事庭會議決議、96年度台
    上字第941 號判決意旨參照）。查被告行為後，刑法第51條
    條第5 款業於94年1 月7 日修正公布，並於95年7 月1 日施
    行：修正前刑法第51條規定：「數罪併罰，分別宣告其罪之
    刑，依左列各款定其應執行者：」其中第5 款規定：「宣告
    多數有期徒刑者，於各刑中之最長期以上，各刑合併之刑期
    以下，定其刑期。但不得逾20年。」修正後刑法第51條第5
    款規定：「宣告多數有期徒刑者，於各刑中之最長期以上，
    各刑合併之刑期以下，定其刑期。但不得逾30年」，則修正
    後之規定，將宣告多數有期徒刑定執行刑之上限，由修正前
    之不得逾20年，提高為不得逾30年，其餘則無不同。經比較
    前述新、舊法結果，修正後規定並未較有利於行為人，則應
    依修正後刑法第2 條第1 項前段規定，適用修正前之法律，
    定其應執行之刑。
  (二)又刑法第47條關於累犯之規定，亦經修正，惟被告不論依修
    正前刑法第47條，或修正後刑法第47條第1 項之規定，均構
    成累犯，均應加重其刑，對被告而言同亦無有利或不利之情
    形存在，仍應適用裁判時法（最高法院96年度台上字第1415
    號判決意旨參照）。另沒收之規定，刑法第38條第2 項、第
    3 項，係將「犯人」修正為「犯罪行為人」，僅為純文字修
    正，無新舊法比較適用之問題，亦應依一般法律適用原則，
    適用裁判時法。
  (三)核被告所為，係犯毒品危害防制條例第10條第1 項之施用第
    一級毒品罪及同條第2 項之施用第二級毒品罪。其持有第一
    、二級毒品之低度行為，分別為其施用毒品之高度行為所吸
    收，不另論罪。被告所犯上開2 罪間，犯意各別，罪名有異
    ，應予分論併罰。又被告前曾於91年間因偽造文書案件，經
    本院以91年度訴字第1208號判決判處有期徒刑6 月確定；同
    年間又因竊盜案件，經台灣台中地方法院以92年度易字第80
    號判決判處有期徒刑1 年確定；上開2 罪經台灣台中地方法
    院以92年度聲字第2594號裁定定應執行有期徒刑1 年5 月確
    定，於92年7 月23日入監執行，於93年11月4 日縮短刑期假
    釋出監，於93年11月22日縮刑期滿，假釋未經撤銷，未執行
    之刑以已執行論而執行完畢，有台灣桃園地方法院檢察署刑
    案資料查註紀錄表、台灣高等法院被告前案紀錄表在卷為憑
    ，其前受有期徒刑之執行完畢，於5 年以內故意再犯本件最
    重本刑為有期徒刑以上之罪，均為累犯，應依修正後刑法第
    47條第1 項規定，各加重其刑。爰審酌被告施用毒品，戕害
    自身身心，前已經觀察、勒戒、強制戒治處分乃至有期徒刑
    之執行，仍無戒除毒癮之決心，惟犯罪後尚能坦承犯行，尚
    有悔意及其犯罪動機、手段等一切情狀，量處如主文所示之
    刑，並依修正前刑法第51條第5 款定其應執行之刑，以資懲
    儆。又扣案如附表一所示之物，因海洛因、甲基安非他命分
    別為第一級、第二級毒品，包裝之塑膠袋又分別與所包裝之
    海洛因、甲基安非他命於物理外觀上二者已附合為一體而難
    以析離，此觀諸卷附法務部調查局93年11月16日調科壹字第
    0936236550號函所示：「本局鑑驗毒品秤重主要係以傾倒，
    必要時亦會輔以刮杓刮取之方式，儘可能將原送驗包裝袋內
    毒品與包裝袋分離後各別秤重，所得之毒品重量稱為『淨重
    』，包裝袋重量則以『空包裝重』稱之，然無論依上述何種
    方式分離，原送驗包裝袋內均仍會有微量毒品成分殘留」等
    語可知，是均應依毒品危害防制條例第18條第1 項前段併諭
    知沒收銷燬之。扣案如附表二所示之物，為被告所有供（但
    非專供）施有第二級毒品甲基安非他命所用，應依修正後刑
    法第38條第1 項第2 款規定，宣告沒收。
據上論斷，應依刑事訴訟法第273 條之1 第1 項、第299 條第1
項前段，毒品危害防制條例第10條第1 項、第2 項、第18條第1
項前段，修正後刑法第2 條第1 項前段、第11條、第47條第1項
、第38條第1 項第2 款、修正前刑法第51條第5 款，判決如主文
。
本案經檢察官嵇珮晶到庭執行職務。
中　　華　　民　　國　　96　　年　　5 　　月　　22　　日
                  刑事第二庭  法　官　鄭吉雄
以上正本證明與原本無異。
如不服本判決，應於判決送達後10日內向本院提出上訴狀（應附
繕本），上訴於臺灣高等法院。
　　　　　　　　　　　　　　　書記官　王月香
中　　華　　民　　國　　96　　年　　5 　　月　　24　　日
附表一：
┌──┬───────────────┬───────┐
│編號│    扣  案  物  品  名  稱    │  備     註   │
├──┼───────────────┼───────┤
│ 1  │第一級毒品海洛因2 包（淨重0.25│包裝之塑膠袋與│
│    │公克，空包裝總重0.40公克）    │所包裝之海洛因│
│    │                              │於物理外觀上二│
│    │                              │者已附合為一體│
│    │                              │而難以析離    │
├──┼───────────────┼───────┤
│ 2  │第二級毒品甲基安非他命1 包（送│包裝之塑膠袋與│
│    │驗數量：含塑膠袋重0.206公克； │所包裝之甲基安│
│    │驗餘數量：含塑膠袋重0.197公克 │非他命於物理外│
│    │ ）                           │觀上二者已附合│
│    │                              │為一體而難以析│
│    │                              │離            │
└──┴───────────────┴───────┘
附表二：
┌──┬───────────┬───────────┐
│編號│  名    稱            │ 備      註           │
├──┼───────────┼───────────┤
│ 1  │吸食器1 組            │為被告所有供（但非專供│
│    │                      │）施有第二級毒品甲基安│
│    │                      │非他命所用            │
└──┴───────────┴───────────┘
附錄論罪科法條：
毒品危害防制條例第10條
施用第一級毒品者，處 6 月以上 5 年以下有期徒刑。
施用第二級毒品者，處 3 年以下有期徒刑。
